【裁判字號】    92,交易,337
【裁判日期】    920917
【裁判案由】    過失傷害
【裁判全文】
臺灣板橋地方法院刑事判決                        九十二年度交易字第三三七號
    公  訴  人  臺灣板橋地方法院檢察署檢察官
    被      告  甲○○
右列被告因過失傷害案件，經檢察官提起公訴（九十二年度偵字第三五九七號），本
院判決如左：
    主  文
甲○○從事業務之人，因業務上之過失傷害人，處有期徒刑肆月，如易科罰金，以
佰元折算壹日。
    事  實
一、甲○○從事送貨之工作，為從事駕駛業務之人，於民國九十一年九月二十六日下
    午一時四十分許，駕駛車牌號碼ＣＸ—九０七七號自用小貨車，沿臺北縣新莊市
    ○○路往民安西路方向直行，行經臺北縣新莊市○○路二百九十八號對面，理應
    注意汽車超車時，前行車應減速靠邊或以手勢或亮右方向燈表示允讓後，後行車
    始得超越；超越時應顯示左方向燈並於前車左側保持半公尺以上之間隔超過，行
    至安全距離後，再顯示右方向燈駛入原行路線。又車輛行駛時，駕駛人應注意車
    前狀況及兩車併行之間隔，並隨時採取必要之安全措施，以防止發生危險事故，
    且依當時係晴天、有日間自然光線、視距良好、行經市區○○○○○道路、無障
    礙物、無缺陷等情形，並無不能注意之情形，竟疏於注意車前狀況。適有同向在
    前由乙○○騎乘之人力三輪車行經該處，甲○○見及閃避不及，其駕駛之車輛右
    保險桿撞擊周正安之三輪車左後方，致周正安人車失控倒地，因而受有頭部外傷
    、左下肢撕裂傷及頸椎損傷之傷害。本件事發後經路人打電話報案，臺北縣政府
    警察局新莊分局丹鳳派出所警員據報前往處理，尚不知係何人肇事前，留在現場
    之甲○○向警表示係其肇事而自首，並接受審判。
二、案經被害人乙○○訴由臺北縣政府警察局新莊分局報告臺灣板橋地方法院檢察署
    檢察官偵查起訴。
    理  由
一、訊據被告甲○○對於在執行業務途中，於右揭時、地因疏未注意車前狀況，駕車
    撞及告訴人乙○○，致告訴人受有頭部外傷、左下肢撕裂傷及頸椎損傷之傷害等
    情事坦承不諱，核與告訴人指訴之情節相符，且有道路交通事故調查報告表、道
    路交通事故補充資料表、交通事故分析研判表、現場、車損及告訴人受傷之照片
    共十二幀及行政院衛生署臺北醫院診斷證明書一份附卷可稽。又被告甲○○駕駛
    自用小貨車，超車未保持安全間隔，為肇事原因，臺灣省臺北縣區車輛行車事故
    鑑定委員會亦同此認定，有臺灣省臺北縣區車輛行車事故鑑定委員會九十二年三
    月十九日北鑑字第九二００七０號鑑定意見書一件在卷可參。本件堪認被告甲○
    ○駕駛車輛行經臺北縣新莊市○○路二百九十八號對面，未注意告訴人乙○○騎
    乘人力三輪車行經該處，甲○○見及閃避不及，其駕駛之車輛右保險桿撞擊告訴
    人乙○○騎乘之三輪車左後方，告訴人因此人車失控倒地，受有頭部外傷、左下
    肢撕裂傷及頸椎損傷之傷害。按汽車超車時，前行車應減速靠邊或以手勢或亮右
    方向燈表示允讓後，後行車始得超越；超越時應顯示左方向燈並於前車左側保持
    半公尺以上之間隔超過，行至安全距離後，再顯示右方向燈駛入原行路線。又車
    輛行駛時，駕駛人應注意車前狀況及兩車併行之間隔，並隨時採取必要安全措施
    ，道路交通安全規則第一百零一條第一項第五款、第九十四條第三項分別定有明
    文。被告駕車本應注意上開規定，且依附卷交通事故調查報告表記載當時係晴天
    、有日間自然光線、視距良好、行經市區○○○○○道路、無障礙物、無缺陷等
    情形，並無不能注意之情形，竟疏於注意前揭規定，被告之駕車行為顯有過失。
    又告訴人乙○○因遭被告駕車撞擊後，受有頭部外傷、左下肢撕裂傷及頸椎損傷
    之傷害之傷害，是告訴人乙○○所受上開傷勢與被告之過失行為間，具有相當因
    果關係。綜上所述，本案事證明確，被告之犯行實堪認定。
二、刑法第二百七十六條第二項所謂之「業務」，係指個人基於其社會地位繼續反覆
    所執行之事務，其主要部分之業務固不待論，即為完成主要業務所附隨之準備工
    作與輔助事務，亦應包括在內，且此項附隨之事務不問其與業務係直接或間接之
    關係，均屬於其所執行之業務範圍，最高法院七十一年度臺上字第一五五０號判
    例同此意旨。被告甲○○從事送貨之工作，此經被告自承不諱在卷，屬刑法規範
    之「業務」，被告於執行業務途中不慎撞傷告訴人，核其所為，係犯刑法第二百
    八十四條第二項之業務過失傷害罪，而公訴人援引刑法第二百八十四條第一項前
    段之過失傷害罪名起訴，顯有未洽，自應由本院就起訴之同一事實變更所引應適
    用之起訴法條。又本件事發後經路人打電話報案，臺北縣政府警察局新莊分局丹
    鳳派出所警員據報前往處理，尚不知係何人肇事前，留在現場之被告甲○○向警
    表示係其肇事而自首，並接受審判等情，業據被告供述明確，且有臺北縣警察局
    偵辦交通事故案件涉嫌人是否自首調查表及道路交通事故調查報告表之記載可據
    ，應依刑法第六十二條前段之規定，減輕其刑。爰審酌被告無前科記錄，有臺灣
    高等法院被告全國前案紀錄表一份在卷可佐，及其過失程度、智識程度、對告訴
    人所生之危害、犯罪後坦承為肇事之人，並尚未與告訴人達成民事賠償和解等一
    切情狀，量處如主文所示之刑，併諭知易科罰金之折算標準。
據上論斷，應依刑事訴訟法第二百九十九條第一項前段、第三百條，刑法第二百八十
四條第二項前段、第六十二條前段、第四十一條第一項前段，罰金罰鍰提高標準條例
第一條前段、第二條，判決如主文。
本案經檢察官蔡顯鑫到庭執行職務。
中      華      民      國      九十二      年     九     月    十七    日
                                臺灣板橋地方法院交通法庭
                                    法  官  侯  志  融
右正本證明與原本無異
如不服本判決應於判決送達後十日內，向本院提出上訴狀。
                                    書記官  吳  進  安
中      華      民      國      九十二      年     九     月    十七    日
刑法第二百八十四條
因過失傷害人者，處六月以下有期徒刑、拘役或五百元以下罰金；致重傷者，處一年
以下有期徒刑、拘役或五百元下罰金。
從事業務之人，因業務上之過失傷害人者，處一年以下有期徒刑、拘役或一千元以下
罰金；致重傷者，處三年以下有期徒刑、拘役或二千元以下罰金。


司法院資訊處製作；財團法人民間司法改革基金會備份。
